【裁判字號】    98,抗,301
【裁判日期】    980430
【裁判案由】    聲請撤銷緩刑
【裁判全文】
臺灣高等法院刑事裁定                   98年度抗字第301號
抗  告  人  台灣桃園地方法院檢察署檢察官
被      告  甲○○
上列抗告人因聲請撤銷緩刑案件，不服台灣桃園地方法院中華民
國九十八年二月十九日裁定（九十八年度撤緩字第一０號），提
起抗告，本院裁定如下：
    主  文
抗告駁回。
    理  由
一、聲請意旨略以：受刑人甲○○因犯偽造文書等案件，經台灣
    桃園地方法院於九十六年十月二十五日以九十五年度訴字第
    一八七０號判決判處有期徒刑一年十月，緩刑四年，並應向
    國庫繳納新臺幣（下同）三十萬元，而於九十七年三月十七
    日確定在案。詎受刑人向臺灣桃園地方法院檢察署檢察官聲
    請分期繳納，並經臺灣桃園地方法院檢察署檢察官同意給予
    四個月時間籌措上開應繳納金額，茲受刑人經臺灣桃園地方
    法院檢察署檢察官合法傳喚後，尚未向國庫繳納上開應繳納
    金額，堪認受刑人已違反刑法第七十四條第二項第四款所定
    負擔，且情節重大，足認原緩刑宣告無法收其預期效果，而
    有撤銷緩刑，執行刑罰之必要，爰依刑法第七十五條之一第
    一項第四款、刑事訴訟法第四百七十六條規定，聲請撤銷前
    開緩刑宣告等語。
二、原審裁定意旨略以：
  (一)受刑人甲○○前因犯偽造文書等罪，經台灣桃園地方法院於
    九十六年十月二十五日以九十五年度訴字第一八七０號判決
    判處有期徒刑一年十月、緩刑四年，並應向國庫繳納三十萬
    元，而於九十七年三月十七日確定在案，此有該案判決書及
    受刑人之臺灣高等法院被告前案紀錄表各一份附卷可稽。又
    受刑人於九十七年六月五日經臺灣桃園地方法院檢察署通知
    執行而於當日訊問筆錄表示其經濟困難，尚有一名小孩一歲
    四月需要扶養，無法一次繳清，並表示願意以分期付款方式
    行之等情，此有臺灣桃園地方法院檢察署執行卷宗之訊問筆
    錄在卷可參。嗣經臺灣桃園地方法院檢察署檢察官以公務電
    話詢問台灣桃園地方法院有關分期執行之相關事宜，經承辦
    法官表示，判決時，主文雖未明確記載向國庫繳納金額之方
    式，但欲被告在緩刑期限內繳納完畢，經與臺灣桃園地方法
    院檢察署討論後，採折衷方式，即受刑人在檢察官辦案期限
    內籌錢繳清，以求執行案件能順利進行之情，此有臺灣桃園
    地方法院檢察署檢察官公務電話記錄單在卷可佐。復經臺灣
    桃園地方法院檢察署通知受刑人應於四個月內期間籌措應繳
    納之新台幣三十萬元，並於九十七年九月中旬到案繳納，受
    刑人答覆知悉，且努力去籌錢，並於九月中旬到案繳納一節
    ，亦有臺灣桃園地方法院檢察署公務電話記錄單在卷可稽，
    是堪認受刑人知悉四個月籌措款項，然上述「四個月期間籌
    措三十萬元」是否可與原承辦法官所許之「相當期限」相稱
    ，而受刑人有履行之可能，且受刑人有隱匿或處分其財產、
    故意不履行、無正當事由拒絕履行或顯有逃匿之虞等重大情
    事，顯屬本件需予釐清之處。
  (二)有關受刑人原考量其自身能力係請求「每月繳納二萬元」，
    此有前述臺灣桃園地方法院檢察署執行卷宗之訊問筆錄在卷
    可參（見執行卷宗第三、四頁），另受刑人於原審調查中陳
    述：伊真的很想繳這筆錢，但因係未婚媽媽，自己要扶養一
    個小孩，目前在早餐店工作，下班後還去撿檳榔，一個月可
    以拿到七、八千元，故希望可以分期，對於執行檢察官決定
    三十萬元分四期真的很困難等語（見原審卷第一二、一三頁
    ），綜觀上開情詞，足認「四個月期間籌措三十萬元」對於
    受刑人確實有困難無訛。另審酌刑罰執行之關係，國家權力
    機關與受刑人係基於極度不對等之關係，受刑人經由臺灣桃
    園地方法院檢察署通知要「四個月期間籌措三十萬元」後，
    雖表示知道，也會努力籌錢，惟此條件是否經由受刑人考量
    其本身之經濟狀況及能力後而自認有履行之可能所為的表示
    ，抑或僅係受刑人深恐緩刑遭撤銷而為不符本身能力所及之
    同意，已非無疑。再細繹桃園地方法院檢察署檢察官所通知
    之繳納條件與受刑人原所聲請之繳納條件相較，實已有相當
    程度之提高，致受刑人須由其原本每月可繳納二萬元之能力
    範圍提高至每月須籌措七萬五千元；衡以當今整體社會之經
    濟環境，每月須繳納七萬五千元，顯非一般人可以為之，故
    臺灣桃園地方法院檢察署所定之前述履行條件，一般人既無
    履行之可能，自難期受刑人有履行之可能，是上開履行條件
    之期間與原承辦法官所許之「相當期限」並不相稱。
  (三)從而，臺灣桃園地方法院檢察署所定之前揭履行條件之期間
    與原承辦法官所許之「相當期限」並不相當，且聲請人亦未
    就受刑人究有無履行前開負擔條件之可能及有隱匿或處分其
    財產、故意不履行、無正當事由拒絕履行或顯有逃匿之虞等
    情提出相當之證據以資佐證，自不得僅以受刑人逾期未履行
    遽認其緩刑之宣告難收預期效果而有執行刑罰之必要，是聲
    請人執此聲請撤銷受刑人前案之緩刑，應予駁回等語。
三、抗告意旨略以：
  (一)原判決主文並未記載受刑人應於何期限前或得否分期繳納應
    支付之三十萬元，則依刑事訴訟法第四百五十六條、第四百
    五十七條之規定，此應屬執行檢察官指揮執行行為之一部或
    方式，除受法令之拘束外，得由執行檢察官依職權視個案情
    形不同而為裁量決定。況依公務電話內容，原承辦法官之意
    見為「使受刑人在檢察官辦案期限內籌錢繳清」等語，而非
    「使受刑人在相當期限內籌錢繳清」之旨，而本案執行檢察
    官斟酌此一意見而決定受刑人應於九十七年九月中旬繳納三
    十萬元，並以公務電話通知受刑人，其亦稱將如期到案繳納
    等語。是受刑人非但屆期並未到案繳納完畢，更遲至同年十
    月二十八日仍未到案繳納，自以違反原判決依刑法第七十四
    條第二項第四款規定所定應向公庫支付三十萬元之負擔。
  (二)受刑人固為未婚而育有一幼女，該幼女之父載為「陳潁羊」
    ，可知該幼女業經其生父認領，按諸社會常理及人倫，陳潁
    羊既為認領之生父，亦可能支付相當扶養費用，是受刑人稱
    要獨自扶養一個小孩而經濟困難云云，尚難逕信。再者，受
    刑人所犯之偽造行使公文書罪，依原判決書記載，為共參與
    人蛇集團九次使大陸地區人民計二十三人非法進入我國再偷
    渡至日本、澳洲等他國之犯行，而其中一人偷渡需花費人民
    幣約二十三萬元，準此，若謂受刑人因而未累積相當之犯罪
    所得，熟能相信！
  (三)是原審裁定尚非無違誤之處，請將原裁定撤銷等語。
四、經查：
  (一)按受緩刑之宣告而違反刑法第七十四條第二項第一款至第八
    款所定負擔情節重大者，足認原宣告之緩刑難收其預期效果
    ，而有執行刑罰之必要者，得撤銷其宣告，刑法第七十五條
    之一第一項第四款固有明文。惟考其立法意旨略以：修正條
    文第七十四條第二項增列法院於緩刑期間內，得命犯罪行為
    人於緩刑期內應遵守之事項（例如向被害人支付相當數額、
    向公庫支付一定之金額、接受精神、心理輔導、提供義務勞
    務或其他為預防再犯之事項），明定違反該條所定事項情節
    重大者，得撤銷其緩刑宣告，以期週延。至於所謂「情節重
    大」，係指：受判決人顯有履行負擔之可能，而隱匿或處分
    其財產、故意不履行、無正當事由拒絕履行或顯有逃匿之虞
    等情事而言。準此，上揭「得」撤銷緩刑之情形，法官應依
    職權本於合目的性之裁量，妥適審酌被告於緩刑期間內違反
    應遵守事項之情節是否重大，是否已難收其預期之效果，而
    確有執行刑罰之必要，此與刑法第七十五條第一項所定二款
    要件，有一具備，即毋庸再行審酌其他情狀，應逕予撤銷緩
    刑之情形不同。先予敘明。
  (二)本件原承辦法官與執行檢察官就本案執行之意見討論結果，
    雖為「使受刑人在檢察官辦案期限內籌錢繳清」等語，而未
    提及「相當期限」等語，然此為當然之理，本無須論及，且
    縱原承辦法官就本案執行不表意見，執行檢察官於執行個案
    時，亦應衡量受判決人履行負擔之可能，否則，若執行檢察
    官得任意訂定履行期限，豈不違背立法者訂立附條件緩刑之
    目的。而立法者雖定有附條件緩刑之規定，若該條件就一般
    犯罪個案之受刑人而言，難以履行，自難苛責受刑人。
  (三)再者，本案執行檢察官通知受刑人之繳納條件為「四個月期
    間籌措三十萬元」等情，相當於受刑人每月須繳納七萬五千
    元，依現今社會整體條件，顯非一般人可得為之，是執行檢
    察官所定之履行條件，致受刑人難以依限繳納，顯非受刑人
    有能力履行而故不為履行，是受刑人之違反應尚未符合刑法
    第七十五條之一第一項第四款所謂情節重大之要件。再受刑
    人之女之生父，是否已善盡人父扶養之責，與受刑人之經濟
    條件並無絕對之關係；況檢察官就此情，並未提出相當之積
    極事證足以證明受刑人已因其女之生父認養，而得以提升其
    經濟上之生活。再受刑人因所犯之偽造行使公文書案件，既
    經宣告緩刑，自不宜再以該案犯行作為審酌是否撤銷緩刑之
    理由，且犯罪所得是否由受刑人所取得累積，亦純屬檢察官
    臆測之詞，尚難採信。是原審裁定並無不合，本件抗告，並
    無理由，應予駁回。
據上論結，應依刑事訴訟法第四百十二條，裁定如主文。
中    華    民    國    98    年    4     月    30    日
                  刑事第十七庭  審判長法  官  趙功恆
                                      法  官  陳世宗
                                      法  官  陳憲裕
以上正本證明與原本無異。
不得再抗告。
                                      書記官  劉育妃
中    華    民    國    98    年    5     月    4     日


司法院資訊處製作；財團法人民間司法改革基金會備份。
